臺灣高等法院刑事判決
109年度上訴字第2136號
上  訴  人  臺灣士林地方檢察署檢察官
被      告  翁秀鳳


選任辯護人  張靖珮律師（法扶律師）          
上列上訴人因被告違反洗錢防制法等案件，不服臺灣士林地方法
院109年度金訴字第24號，中華民國109年4月30日第一審判決（
起訴案號：臺灣士林地方檢察署108年度偵字第14679號、第1558
3號），提起上訴，本院判決如下：
    主  文
上訴駁回。
    理  由
一、公訴意旨略以：被告翁秀鳳明知任意提供金融帳戶資料供人
    使用，可能幫助他人遂行詐欺取財犯行並掩飾該犯罪所得之
    來源、去向或所在，竟仍基於幫助詐欺及洗錢之不確定故意
    ，於民國108 年8 月23日，將其所申辦之中華郵政股份有限
    公司帳號00000000000000號帳戶（下稱郵局帳戶）、日盛國
    際商業銀行股份有限公司士林分行帳號00000000000000號帳
    戶（下稱日盛銀行帳戶）之存摺、金融卡提供予某年籍不詳
    之人使用；嗣取得該帳戶資料之某詐騙集團所屬成員，先後
    為下列犯行：（一）於同年月27日，以電話向告訴人莊源吉
    訛稱為其外甥女急需借錢週轉，致使告訴人莊源吉因而陷於
    錯誤，於同日下午1時34分許，匯款新臺幣（下同）25萬元
    至對方指定之郵局帳戶；嗣經告訴人莊源吉向其外甥女查證
    ，始警覺受騙。（二）於同年月23日，利用通訊軟體LINE假
    冒告訴人丘麗玲友人「王淑苓」，向告訴人丘麗玲訛稱需借
    錢週轉，致使告訴人丘麗玲因而陷於錯誤，於同年月27日下
    午3 時13分許，匯款5 萬元至對方指定之日盛銀行帳戶；嗣
    經告訴人丘麗玲向友人王淑苓查證，始悉受騙。因認被告涉
    犯刑法第30條第1 項、刑法第339 條第1 項之幫助詐欺取財
    及洗錢防制法第14條第1項之洗錢等罪嫌。
二、按犯罪事實應依證據認定之，無證據不得認定犯罪事實。又
    不能證明被告犯罪者，應諭知無罪之判決。刑事訴訟法第15
    4條第2項、第301條第1項分別定有明文。而事實之認定，應
    憑證據，如未能發現相當證據，或證據不足以證明，自不能
    以推測或擬制之方法，以為裁判基礎。再認定不利於被告之
    事實，須依積極證據，苟積極證據不足為不利於被告事實之
    認定時，即應為有利於被告之認定，更不必有何有利之證據
    。而認定犯罪事實所憑之證據，雖不以直接證據為限，間接
    證據亦包括在內；然而無論直接或間接證據，其為訴訟上之
    證明，須於通常一般之人均不致有所懷疑，而得確信其為真
    實之程度者，始得據為有罪之認定，倘其證明尚未達到此一
    程度，而有合理之懷疑存在，致無從為有罪之確信時，即應
    為無罪之判決。另刑事訴訟法第161條第1項規定，檢察官就
    被告犯罪事實，應負舉證責任，並指出證明之方法。因此，
    檢察官對於起訴之犯罪事實，應負提出證據及說服之實質舉
    證責任。倘其所提出之證據，不足為被告有罪之積極證明，
    或其指出證明之方法，無從說服法院以形成被告有罪之心證
    ，基於無罪推定之原則，自應為被告無罪之諭知。
三、次按刑事訴訟法第308條規定：「判決書應分別記載其裁判
    之主文與理由；有罪之判決並應記載犯罪事實，且得與理由
    合併記載」，同法第310條第1款規定：「有罪之判決書，應
    於理由內分別情形記載左列事項：一、認定犯罪事實所憑之
    證據及其認定之理由。」及同法第154條第2項規定：「犯罪
    事實應依證據認定之，無證據不得認定犯罪事實」，揆諸上
    開規定，刑事判決書應記載主文與理由，於有罪判決書方須
    記載犯罪事實，並於理由內記載認定犯罪事實所憑之證據及
    其認定之理由。所謂認定犯罪事實所憑之「證據」，即為該
    法第154條第2項規定之「應依證據認定之」之「證據」。職
    是，有罪判決書理由內所記載認定事實所憑之證據，即為經
    嚴格證明之證據，另外涉及僅須自由證明事項，即不限定有
    無證據能力之證據，及彈劾證人信用性可不具證據能力之彈
    劾證據。在無罪判決書內，因檢察官起訴之事實，法院審理
    結果，認為被告之犯罪不能證明，而為無罪之諭知，則被告
    並無檢察官所起訴之犯罪事實存在，既無刑事訴訟法第154
    條第2項所規定「應依證據認定之」事實存在，因此，判決
    書僅須記載主文及理由，而理由內記載事項，為法院形成主
    文所由生之心證，其論斷僅要求與卷內所存在之證據資料相
    符，或其論斷與論理法則無違，通常均以卷內證據資料彈劾
    其他證據之不具信用性，無法證明檢察官起訴之事實存在，
    所使用之證據並不以具有證據能力之證據為限，是以被告既
    經本院認定無罪（詳如後述），本判決即不再論述所援引有
    關證據之證據能力，合先敘明。
四、檢察官認被告涉犯幫助詐欺取財、洗錢等罪嫌，無非係以：
    ①被告於警詢時及偵訊中之供述；②告訴人莊源吉、丘麗玲於
    警詢時之證言；③被告上開郵局帳戶、日盛銀行帳戶交易明
    細等為其主要論據。訊據被告固不否認於108 年8 月23日某
    時許，將本案郵局帳戶、日盛銀行帳戶之提款卡密碼，透過
    通訊軟體LINE告知暱稱「徐翊翔」之人，並依暱稱「徐翊翔
    」之人所為指示，將郵局帳戶、日盛銀行帳戶之提款卡寄送
    予「徐翊翔」所指定之人等事實（見本院卷第66頁），惟堅
    詞否認有何幫助詐欺取財、洗錢等犯行，辯稱：伊當時沒有
    工作，兒子癌症檢查需要醫藥費用，亟需貸款，剛好收到無
    薪轉、勞保可貸款之簡訊，就填寫聯絡資料回傳，之後自稱
    「徐翊翔」之人跟伊聯繫，要求提供帳戶讓代書作薪資轉帳
    ，之後就可以辦貸款，伊才會將提款卡密碼告知「徐翊翔」
    並把提款卡寄給對方；伊不知道對方是詐騙集團，也不知道
    帳戶會被拿去做詐欺工具，伊帳戶內的錢也都被詐騙集團領
    光等語（見原審訴字卷第39頁至第42頁、第235頁，本院卷
    第66頁）。
五、經查：
（一）被告於108年8月3日某時許，將其申設之上開郵局帳戶、
      日盛銀行帳戶之提款卡，在臺北市北投區某統一便利商店
      ，以店到店交貨便方式，寄送予暱稱「徐翊翔」之人所指
      定之人收受，並以通訊軟體LINE將提款卡密碼告知對方等
      情，業經被告坦承在卷（見108 年度偵字第15583 號卷第
      16頁至第21頁、第88頁至第90頁，108年度偵字第14679號
      卷第10頁，原審訴字卷第39頁至第42頁，本院卷第66頁）
      ，並有日盛國際商業銀行作業處108 年9 月18日日銀字第
      1082E00000000 號函暨檢附被告之日盛銀行帳戶開戶資料
      、中華郵政股份有限公司108 年9 月10日儲字第10802114
      84號函暨檢附被告之郵局帳戶開戶資料、被告提出其與「
      徐翊翔」間通訊軟體LINE對話紀錄在卷可參（見108年度
      偵字第15583 號卷第49頁至第54頁、第69頁至第81頁，10
      8年度偵字第14679號卷第19頁至第25頁）。又暱稱「徐翊
      翔」之人及所屬詐欺集團成員取得上開郵局帳戶、日盛銀
      行帳戶後，於108年8月27日以電話向告訴人莊源吉訛稱為
      其外甥女急需借錢週轉，致使告訴人莊源吉因而陷於錯誤
      ，於同日下午1時34分許，匯款25萬元至上開郵局帳戶，
      又於同年月23日，利用通訊軟體LINE假冒告訴人丘麗玲友
      人「王淑苓」，向告訴人丘麗玲訛稱需借錢週轉，致使告
      訴人丘麗玲因而陷於錯誤，於同年月27日下午3 時13分許
      ，匯款5 萬元至上開日盛銀行帳戶內，隨即遭提領一空等
      情，亦為被告所不爭執（見原審訴字卷第41頁至第42頁）
      ，並據證人即告訴人莊源吉、丘麗玲於警詢時陳述明確（
      見108年度偵字第14679號卷第13頁至第17頁，108年度偵
      字第15583號卷第25頁至第29頁），並有告訴人莊源吉提
      供之郵政入戶匯款申請書影本、告訴人丘麗玲提出之郵政
      跨行匯款申請書影本、日盛國際商業銀行作業處108 年9 
      月18日日銀字第1082E00000000 號函暨檢附被告之日盛銀
      行帳戶開戶資料及交易明細、中華郵政股份有限公司108 
      年9 月10日儲字第1080211484號函暨檢附被告之郵局帳戶
      開戶資料及交易明細在卷可稽（見108年度偵字第15583 
      號卷第43頁、第49頁至第54頁，108年度偵字第14679 號
      卷第19頁至第25頁、第35頁），此部分事實，均堪認定。
      足徵被告將本案郵局帳戶、日盛銀行帳戶之提款卡及密碼
      交予自稱「徐翊翔」及其指定之人後，遭不詳詐騙份子做
      為詐騙告訴人莊源吉、丘麗玲等人匯交款項之犯罪工具，
      且被告提供郵局帳戶、日盛銀行帳戶之提款卡及密碼亦遭
      詐騙份子做為提領所詐得財物之取款工具等事實無疑，惟
      尚不得據此推論被告主觀上明知或可得預見伊提供郵局帳
      戶、日盛銀行帳戶之提款卡及密碼，將供詐騙份子作為詐
      騙被害人匯款及取款使用，猶本於自由意願而交付，存有
      容任詐騙份子使用而為幫助詐欺或洗錢犯行之犯意。 
（二）被告就其為何將郵局帳戶、日盛銀行帳戶之提款卡及密碼
      交予自稱「徐翊翔」及其指定之人，業於警詢、檢察官偵
      訊、原審準備程序及審理時供稱：108 年8 月間，伊在手
      機內看到借錢的簡訊，就連結簡訊網址，填下個人資料，
      對方回撥電話與伊聯繫，就互相加LINE，該名暱稱「徐翊
      翔」之人稱可以辦貸款，代書要先用提款卡、密碼作帳，
      才能有薪資證明辦貸款，伊當時沒有工作，一個兒子罹患
      癌症、一個兒子肢體障礙，伊有金錢需求，所以將日盛銀
      行帳戶、郵局帳戶之提款卡及密碼寄給對方，平常日盛銀
      行帳戶是拿來做股票交易，郵局帳戶則用於生活開銷、領
      取政府補助等語（見108年度偵字第14679 號卷第10頁、
      第71頁至第75頁，108年度偵字第15583 號卷第15頁至第2
      1頁，原審訴字卷第39頁至第42頁、第235頁至第239 頁）
      ，互核被告於歷次警詢、檢察官偵訊、原審準備程序及審
      理時所述經過情節均連貫一致，並無何明顯瑕疵，復有被
      告提出其所稱貸款簡訊網址、其與「徐翊翔」間談論借款
      細節之通訊軟體LINE對話紀錄在卷可憑（見108年度偵字
      第15583 號卷第69頁至第81頁），足認被告供稱其在貸款
      網頁填寫聯絡資料後，「徐翊翔」主動撥打電話與伊聯繫
      、詢問，並要求其提供帳戶給代書製作薪資轉帳證明，方
      於上開時、地交付郵局帳戶、日盛銀行帳戶之提款卡及密
      碼等情，尚非全然子虛。復觀諸被告與暱稱「徐翊翔」間
      LINE對話記錄內容（見同上偵卷第69頁至第81頁）：①暱
      稱「徐翊翔」之人係於108 年8 月23日下午1 時4 分至13
      分許，傳送「翁小姐在嗎」、「稍等我5 分鐘一下」、「
      我跟你說明流程」等訊息後，以通訊軟體LINE之語音通話
      方式與被告聯絡，繼於同日下午2 時26分至3 時許，詢問
      被告「翁小姐你到711 了嗎」，並指示被告至便利超商內
      之自動櫃員機處查詢帳戶餘額後拍照傳送予其確認，復要
      求被告提供提款卡2 張、身分證正反面、存摺封面影本等
      物品以便利商店便利袋方式寄送，嗣於同日下午5 時5 分
      許至5 時29分許，要求被告再傳送存摺封面、內頁、身分
      證件正反面照片；②翌日（108 年8 月24日）上午10時13
      分至40分許，暱稱「徐翊翔」之人傳送「翁小姐在忙嗎，
      我跟你說一下手續費的部分」訊息後，即LINE語音通話方
      式與被告聯繫；③於108 年8 月26日上午11時17分許至29
      分許，被告傳送「日盛銀行，上回你說會作帳50000 ，錢
      是不匯入的對嗎」訊息予「徐翊翔」，在「徐翊翔」回稱
      「我們都是真實性的進去」，被告接續傳送「所以，帳戶
      裡面，最後金額是1119」、「因為上星期有做股票」、「
      交割在這星期」等訊息；④被告於108 年8 月27日上午11
      時23分至12時24分許，主動傳送「請問代書是否有動我本
      金」、「因為我裡面的錢會不夠扣，這樣會變違約交割」
      、「我昨存入，就是明天要扣的」、「剛剛營業員已經來
      通知了」、「代書如果存入請告知一聲」等訊息予「徐翊
      翔」，並於同日下午2 時34分再次主動傳送「HI，真的忍
      不住要賴你了」、「代書還沒匯入耶，可否幫我催他一下
      」、「這時間至少營業員與我都不會安心」等訊息，並以
      LINE語音通話撥打電話予「徐翊翔」，被告再於同日下午
      3 時5 分許，傳送其日盛銀行帳戶網路銀行餘額查詢截圖
      予「徐翊翔」，並傳送「錢進來了」、「這金額應該會留
      到明天吧，不然，最少也要有2589」等訊息給「徐翊翔」
      ，「徐翊翔」則以「代書那邊還在作業」、「作業完成我
      會說明」等語搪塞；⑤被告於108 年8 月28日上午6 時17
      分許，傳送其日盛銀行帳戶網路銀行餘額查詢截圖予「徐
      翊翔」，並接續傳送「剩58元如何交割」、「不是有請代
      書留2589？」、「你還讓我放心」、「這樣我信用會出問
      題」、「我又請朋友匯入2589，大哥，不要再亂扣款了啦
      」、「這樣真的會出問題」、「你和代書真的完全沒把客
      戶權益放在眼裡」、「如果我聽你的，我今天已經違約交
      割了」等訊息予「徐翊翔」，並接連以LINE撥打語音電話
      予「徐翊翔」，但「徐翊翔」均未回應或接通電話。⑥細
      譯上開對話紀錄，雖因被告與「徐翊翔」多係以LINE語音
      電話聯繫借款事宜，故就借款金額、資格限制、借款利息
      等細節未有具體文字紀錄，然依被告於通訊軟體LINE對話
      紀錄，可知被告係認定「徐翊翔」所稱「代書」會以轉帳
      款項進入其帳戶之方式製作薪資金流，以利其日後貸款，
      並提供其相關身分證明文件、財力資料予「徐翊翔」，核
      與被告辯稱其係因「徐翊翔」表示需先製作薪資金流，以
      利日後貸款，方提供其上開帳戶提款卡予「徐翊翔」，未
      提供上開帳戶存摺正本等語相符。再參以卷附振興醫療財
      團法人振興醫院109 年3 月27日振行字第1090001960號函
      所附被告自102 年10月17日至109 年2 月5 日精神科就診
      病歷所示（見原審訴字卷第127 頁至第217 頁），被告於
      102 年起即因重鬱症（depressive disorder ）於該院就
      診，並於案發前之105 年至108 年間，已多次主訴其找不
      到正職工作，只能從事網拍、傳銷，大兒子身體障礙，小
      兒子罹癌，經濟壓力龐大等語（見原審訴字卷第199頁、
      第207頁），亦與被告辯稱其當時因經濟壓力龐大，需要
      借貸資金使用等節相符。則在被告經濟困窘且急需用款之
      情形，「徐翊翔」以向被告申明交付帳戶以辦理貸款，被
      告辯稱其誤信對方可為其辦理貸款，始寄交提供兩個帳戶
      之提款卡並提供密碼，係遭對方騙取帳戶等節，應屬可以
      採信。
（三）又一般幫助詐欺犯或洗錢犯者。常係為供販賣帳戶而於販
      賣前始特地申請設立金融帳戶，或長時間未使用，嗣為販
      賣帳戶始臨時申請補發存摺、金融卡或設定語音轉帳，此
      乃因犯罪人已預見其等出賣之金融帳戶終將成為警示帳戶
      而不堪使用所致，故通常不會出賣平常慣用之重要帳戶，
      以免日後造成自己生活過度不便。經查，上開郵局帳戶乃
      被告平日生活支出及領取政府補助所用，日盛銀行帳戶則
      作為被告與其友人間共同證券買賣交割帳戶使用等情，業
      據被告供述在卷（見原審訴字卷第39頁至第41頁），且依
      前開郵局帳戶歷史交易清單所示（見108年度偵字第14679
      號卷第23頁、第25頁），被告直至108 年8 月8 日，仍使
      用該郵局帳戶領取政府機關核發之身障補助津貼；又依上
      開被告日盛銀行帳戶交易明細及日盛國際商業銀行股份有
      限公司作業處109 年2 月26日日銀字第1092E00000000 號
      函所示（見108年度偵字第15583號卷第53頁至第54頁，原
      審訴字卷第33頁），被告日盛銀行帳戶確為被告平常從事
      證券買賣之證券交割專戶，於108 年8 月13日至28日間，
      仍幾乎每日有證券交割交易。可知上開郵局帳戶、日盛銀
      行確均係被告長期使用分別用以領取相關補助以支付開銷
      及證券買賣交易之帳戶，被告將上開帳戶交付予他人後，
      以致其無法領取補助津貼及證券買賣，此顯與一般出賣帳
      戶者係使用新申辦之帳戶或久未使用之帳戶的情形顯有不
      同。併參以上開日盛銀行交易明細及被告與「徐翊翔」之
      對話紀錄，被告於寄送日盛銀行帳戶予「徐翊翔」後，仍
      持續使用該帳戶進行證券股款交割，並多次詢問「徐翊翔
      」是否會動用該帳戶內之金錢，避免其產生違約交割的情
      形，並於108 年8 月26日、28日仍自行轉入2,589 元，以
      避免帳戶內存款不足以進行證券交易，此亦與被告辯稱：
      我當時只想貸款的費用會匯到我帳戶，並且注意帳戶內金
      額，不能違約交割等語相符。倘被告得預見「徐翊翔」為
      詐欺集團成員，而所提供之帳戶將成為詐欺、洗錢工具之
      用，應無可能甘冒違約交割之風險，將帳戶交予「徐翊翔
      」使用，甚而還將自身款項存入該帳戶內，任由詐騙集團
      成員提領之理，顯見被告並未預期該金融帳戶將供作犯罪
      工具使用，益證其上開辯解，核屬可採。
（四）按刑法上幫助之行為，須有幫助他人犯罪之意思，如無此
      種故意，基於其他原因，以助成他人犯罪之結果，尚難以
      幫助論。申言之，交付帳戶而幫助詐欺取財罪之成立，必
      須幫助人於行為時，明知或可得而知被幫助人將持其所交
      付之帳戶向他人詐取財物，如出賣、出租或借用等情形，
      或能預知該帳戶被使用詐取他人財物之可能，始足當之。
      又所謂洗錢，除利用不知情之合法管道（如金融機關）為
      之外，尚須行為人主觀上有使犯罪所得財物或利益之來源
      合法化之犯意，客觀上有改變該財物或利益之本質，以避
      免追訴處罰所為之掩飾或藏匿行為，始克相當。反之，如
      非基於自己自由意思而係被脅迫、遭詐欺等原因而交付，
      則交付帳戶之人並無幫助犯罪或洗錢之意思，亦非認識收
      受其帳戶者將持以對他人從事詐欺取財等財產犯罪，或有
      藉由該帳戶使犯罪所得財物或利益之來源合法化之行為而
      仍為交付。是其交付帳戶之相關資料時，既非能預測其帳
      戶將被他人作為詐欺取財或掩飾、隱匿犯罪所得之工具，
      則其交付帳戶相關資料之行為，即不能成立幫助詐欺取財
      或洗錢等犯罪。而於判斷帳戶交付者是否具有預見而不違
      背其本意之幫助詐欺或洗錢犯意，或應得斟酌帳戶資料交
      付前之對話、磋商、查證過程、事後之行為反應，並綜合
      帳戶交付人之理解判斷能力、教育智識程度、生活工作經
      歷及其他各項情事，予以研判，斷不能僅因帳戶交付人有
      提供帳戶之客觀行為，即認其有幫助詐欺取財或洗錢之主
      觀犯意。再者，關於交付金融帳戶之人是否成立幫助詐欺
      取財罪或洗錢罪，既因有受詐騙而交付帳戶資料之可能，
      基於無罪推定、罪疑唯輕之證據法則，就其是否確係基於
      直接故意或間接故意而為幫助詐欺取財行為或洗錢行為，
      自應從嚴審慎認定，倘交付帳戶資料者有可能是遭詐騙所
      致，或其取得或迂迴取得者之使用已逸脫提供者原提供用
      意之範圍，而為提供者所不知者，於此情形，對其幫助犯
      罪故意或洗錢故意之認定，無法確信係出於直接故意或間
      接故意為之，而仍有合理懷疑存在時，即應為有利於行為
      人之認定。經查，本案依檢察官所舉事證，尚無從證明被
      告有因提供帳戶而獲取相當對價或獲取不法利益，且倘若
      被告認對方可能是詐騙集團，當無拍攝載有出生年月日、
      國民身分證統一編號、戶籍地址等個人資訊之真實證件資
      料照片予不法份子，徒增個人資料遭盜用風險之理。公訴
      人起訴認定「被告係基於幫助詐欺之主觀犯意交付帳戶資
      料」，非屬無疑。被告自稱係因急需用錢而貸款，始提供
      其郵局帳戶、日盛銀行帳戶之提款卡及密碼等情，應非子
      虛。被告既係基於相信對方係為代辦貸款始交付上開帳戶
      之提款卡及密碼，其既不能預測其帳戶將被他人作為詐欺
      取財、洗錢等犯罪之工具，則其交付金融機構帳戶相關資
      料之行為，自難率認其主觀上有幫助詐欺取財或洗錢之故
      意。
（五）參以詐欺集團詐騙手法日新月異，縱然政府、金融機構與媒體已大肆宣導、報導，仍屢屢發生受騙之案件，其中被害者亦不乏有高學歷、收入優渥或具相當社會經驗之人，受騙原因亦甚有不合常情者。若一般人會因詐騙集團引誘而陷於錯誤，進而交付鉅額財物，則金融帳戶持有人因相同原因陷於錯誤，交付存摺、提款卡、密碼等資料，誠非難以想像，自不能以吾等客觀常人智識經驗為基準，遽而推論交付帳戶者必具有相同警覺程度、對構成犯罪之事實必有預見。又提供或販賣金融帳戶予詐欺集團將會遭受刑事追訴，業經政府多方宣導周知，多數犯罪者亦因此遭到司法判刑制裁，因此詐欺集團益發不易藉由傳統收購手法蒐集人頭金融帳戶，遂改弦易轍，以迂迴或詐騙手法取得金融機構帳戶，故邇來詐騙集團藉由刊登廣告，利用亟需用錢之人，因有不良信用紀錄或苦無資力提供擔保，無法順利向一般金融機構借貸，而以代辦貸款為名義，藉此詐取金融帳戶資料者，不乏其例；此由政府曾在電視媒體上製播呼籲辦理貸款者小心防詐之宣導短片，各大報紙亦於分類廣告欄位旁一再提醒讀者切勿交付金融帳戶金融卡、存摺及密碼等語，即可明證確有民眾因辦理貸款而受詐騙交付帳戶資料之情形；故在經濟拮据之情形下，因辦理貸款過於急切，實難期待一般民眾均能詳究細節、提高警覺而免遭詐騙、利用，且一般人對於社會事物之警覺性或風險評估，常因人而異，此觀諸詐騙集團之詐騙手法雖經政府大力宣導及媒體大幅報導，受騙案件仍屢見不鮮，倘人人均有如此高度之智慧辨別真偽，則社會上何來眾多詐欺犯罪之受害者。是被害者除遭詐騙一般財物外，亦有可能遭人詐騙金融機構存摺、金融卡、密碼等物，自不得遽以認定辦理貸款者交付金融帳戶存摺、提款卡及密碼等資料即有幫助詐款取財或洗錢之認知及故意。本案被告學歷為高職家事科畢業，前雖有買賣股票經驗，但並無固定職業，僅有兼職、傳銷等收入，業據其自承在卷（見原審訴字卷第239 頁），且於本案發生前已患有重鬱症，經濟壓力龐大，有振興醫療財團法人振興醫院109 年3 月27日振行字第1090001960號函所附被告自102 年10月17日至109 年2 月5 日精神科就診病歷在卷可佐（見原審訴字卷第127 頁至第217 頁），則被告案發當時未必具有一般人之警覺程度，其是否能洞悉上開詐欺集團之技倆，顯非無疑義，被告自稱其處於亟需用錢之情況下，一時未予查證，而誤信詐欺集團之說詞，進而提供其帳戶資料以便貸款等語，與常情實無重大違背之處，檢察官既未能提出其他積極證據證明被告所辯情節不實，則尚難逕行推定被告係基於不確定之幫助詐欺取財或洗錢之犯意而提供提款卡及密碼予詐欺集團使用。職此，被告辯稱係遭騙取帳戶而主觀上欠缺幫助詐欺及洗錢之犯意等情，應屬可採。
（六）綜上所述，被告辯稱係為辦理貸款，聽信「徐翊翔」所述
      而將本案郵局帳戶、日盛銀行帳戶之提款卡及密碼交予「
      徐翊翔」乙節，要非全然無據，可以採信。檢察官援引之
      卷內事證，僅足認定被告確將其申設之郵局帳戶、日盛銀
      行帳戶之提款卡及密碼交付「徐翊翔」，而經詐騙份子作
      為詐騙告訴人莊源吉、丘麗玲等人使用之犯罪工具，然仍
      未達通常一般之人皆不致有所懷疑且確信被告於交付上開
      提款卡及密碼時，主觀上就該帳戶將遭詐騙份子作為犯罪
      工具使用已明知或有預見發生之可能，無法使本院形成被
      告確有上開幫助詐欺取財或洗錢犯行之有罪心證。
六、原審經詳細審理後，認檢察官所提證據，尚不能證明被告犯
    罪，而對被告為無罪諭知，經核其認事用法、證據之取捨，
    均已詳為敘明，並無不合。檢察官上訴意旨略以：金融帳戶
    為個人之理財工具，一般民眾皆可自由申請開設金融帳戶，
    並無任何特殊之限制，亦得同時在不同金融機構申請多數存
    款帳戶使用，且衡諸一般常情，金融帳戶之存摺、提款卡事
    關個人財產權益之保障，其專有性甚高，除非本人或與本人
    親密關係者，難認有何理由可自由流通使用該帳戶，縱特殊
    情況偶需交付他人使用，亦必深入瞭解用途及合理性，始予
    提供；況利用他人帳戶從事詐欺犯行，早為傳播媒體廣為報
    導，政府機關及各金融機構亦不斷呼籲民眾應謹慎控管己有
    帳戶，屬一般智識經驗之人所能知悉或預見，被告提供提款
    卡及密碼時，縱係基於申辦貸款之意思，亦非與幫助詐欺取
    財之不確定故意不能併存。即便係因申辦貸款業務而與對方
    聯繫接觸，但於提供帳戶資料與對方時，依被告本身之智識
    能力、社會經驗、與對方互動之過程等情狀，對於其所提供
    之帳戶資料，已預見被用來作為詐欺取財等非法用途之可能
    性甚高，惟仍將帳戶提供他人使用，可認其對於自己利益之
    考量遠高於他人財產法益是否因此受害，其容任該等結果發
    生而不違背其本意，自仍應認具有幫助詐欺取財之不確定故
    意，原審判決認事用法尚有違誤，請求撤銷原判決，更為適
    法判決等語。惟按證據之取捨及證據證明力如何，均屬事實
    審法院得自由裁量、判斷之職權，苟其此項裁量、判斷，並
    不悖乎通常一般之人日常生活經驗之定則或論理法則，且於
    判決內論敘其何以作此判斷之心證理由者，即不得任意指摘
    其為違法（最高法院91年度台上字第2395號判決意旨參照）
    。查原審參酌本案上揭供述、非供述證據相互勾稽，而為綜
    合判斷、取捨，認檢察官所提證據均不足證明被告有公訴意
    旨所指幫助詐欺、洗錢等犯行，其得心證的理由已說明甚詳
    ，且所為論斷從形式上觀察，亦難認有違背經驗法則、論理
    法則，或有其他違背法令之情形，自不容任意指為違法。至
    上訴意旨所指摘各點，無非係就原審職權為證據取捨及心證
    形成之事項，反覆爭執，復為不同評價，檢察官未提出其他
    積極證據或補強證據供本院調查審酌或證明被告確有如公訴
    意旨所指犯行，漫詞指摘原判決不當，難認其上訴為有理由
    ，應予駁回。 
據上論斷，應依刑事訴訟法第368條，判決如主文。
本案經檢察官江耀民提起公訴，檢察官張尹敏提起上訴，檢察官
蘇佩鈺到庭執行職務。
中　　華　　民　　國　　109 　年　　9 　　月　　8 　　日
                  刑事第十八庭  審判長法  官  吳炳桂
                                      法  官  黃紹紘
                                      法  官  何俏美
以上正本證明與原本無異。
被告不得上訴。
檢察官如不服本判決，應於收受送達後20日向本院提出上訴書狀
，惟須受刑事妥速審判法第9條限制。其未敘述上訴之理由者，
並得於提起上訴後20日內向本院補提理由書(均須按他造當事人
之人數附繕本)「切勿逕送上級法院」。
刑事妥速審判法第9條：
除前條情形外，第二審法院維持第一審所為無罪判決，提起上訴
之理由，以下列事項為限：
一、判決所適用之法令牴觸憲法。
二、判決違背司法院解釋。
三、判決違背判例。
刑事訴訟法第 377 條至第 379 條、第 393 條第 1 款之規定，
於前項案件之審理，不適用之。
                                      書記官  吳芝嘉
中　　華　　民　　國　　109 　年　　9 　　月　　8 　　日